【裁判字號】    98,訴,803
【裁判日期】    990226
【裁判案由】    妨害性自主罪
【裁判全文】
臺灣高雄地方法院刑事判決               98年度訴字第803號
公  訴  人  臺灣高雄地方法院檢察署檢察官
被      告  乙○○
指定辯護人  禎和律師
上列被告因妨害性自主罪等案件，經檢察官提起公訴（97年度偵
字第20188 號），本院判決如下：
    主  文
乙○○犯強制性交罪，處有期徒刑參年貳月。又犯強制罪，處有
期徒刑伍月。應執行有期徒刑參年伍月。其餘被訴部分無罪。
    事  實
一、乙○○於民國97年7 月13日之某時，於雅虎奇摩即時通與代
    號00000000號成年女子（下稱甲 ○，真實姓名、年籍及住所
    等資料均詳卷附之代號與真實姓名對照表）聊天認識，期間
    甲 ○向乙○○表示急需用錢，乙○○則向甲 ○表示可代為向
    熟識之地下錢莊借錢，嗣乙○○於97年7 月14日下午3 時許
    ，以甲 ○借款新臺幣（下同）2 萬元，需簽發本票作為擔保
    為由，至甲 ○位於高雄市○○區○○街之租屋處（詳細地點
    詳卷），甲 ○簽發完本票後至浴室洗澡，待甲 ○洗澡完畢離
    開浴室，乙○○竟基於強暴為強制性交之犯意，將甲 ○強拉
    並推倒在床上，強行脫去甲 ○之短褲及內褲，乙○○並脫去
    自己之衣物，以性器插入甲 ○下體，並射精，而強暴強制性
    交得逞。
二、乙○○另於同年月15日凌晨0 時10分許，以處理借款事宜為
    由，撥打電話聯絡甲 ○與甲 ○之姐（下稱B 女，真實姓名、
    年籍及住所等資料均詳卷附之代號與真實姓名對照表）相約
    在甲 ○前開租屋處，乙○○至甲 ○前開租屋處後，表示甲 ○
    及B 女耍其，並以將對甲 ○、B 女家人不利為由強迫甲 ○及
    B 女喝下其所調製混有洗髮精、沐浴乳、牙膏、煙灰、煙蒂
    及尿液等之污穢液體混合物，復強迫B 女跳舞供其欣賞，以
    此脅迫方式使甲 ○與B 女行無義務之事。嗣於同日下午2 時
    許，經B 女向高雄市政府警察局新興分局報案，始悉上情。
三、案經甲 ○與B 女訴由高雄市政府警察局新興分局報告臺灣高
    雄地方法院檢察署檢察官偵查起訴。
    理  由
壹、證據能力部分
一、甲 ○、B 女之警詢筆錄
    查證人甲 ○、B 女係被告以外之人，渠等於警詢時之陳述，
    係被告以外之人於審判外之言詞陳述，依刑事訴訟法第159
    條第1 項規定，原則上並無證據能力。且證人甲 ○、B 女於
    警詢時之陳述，核與渠等於本院審理時證述之情節大致相符
    ，亦查無刑事訴訟法第159 條之3 所定各款情形；而辯護人
    復於本院準備程序時，否認上開證據方法之證據能力。是依
    上開說明，應認證人甲 ○、B 女於警詢時之陳述，並無證據
    能力。
二、本判決所引用之其餘證據資料（詳後引證據），其中傳聞證
    據部分，縱無刑事訴訟法第159 條之1 至第159 條之4 或其
    他規定之傳聞證據例外情形，亦因被告、辯護人及檢察官或
    同意可作為證據使用，或未聲明異議，依刑事訴訟法第159
    條之5 第1 項、第2 項之規定，本院審酌各該傳聞證據並非
    違法取得，與待證事項具關聯性，證明力亦非明顯過低等情
    ，認以之作為證據係屬適當，具有證據能力。 
貳、有罪部分
    訊據被告固坦承於97年7 月14日下午3 時許，在甲 ○之租屋
    處與甲 ○發生性交行為；另於同年月15日凌晨0 時10分許，
    至甲 ○之租屋處使甲 ○及B 女喝下不明之液體，惟矢口否認
    有何強制性交、脅迫使人行無義務之事之犯行，辯稱：其並
    無強迫甲 ○，係甲 ○自願與其發生性交行為；甲 ○、B 女所
    喝下之液體僅混有冬瓜茶、綠茶、白開水、牙膏、奶茶等，
    並無洗髮精、沐浴乳、煙灰、煙蒂及尿液等物，其亦無叫B
    女跳舞云云。經查：
一、被告於97年7 月14日下午3 時許，在甲 ○之租屋處與甲 ○發
    生性交行為；另於同年月15日凌晨0 時10分許，至甲 ○之租
    屋處使甲 ○及B 女喝下不明之液體等情，業據證人甲 ○及B
    女於偵訊及本院審理時證述明確（偵卷第11頁至第13頁），
    另甲 ○與被告發生性交行為後，經以棉棒採集甲 ○陰道分泌
    物送驗，結果認該陰道棉棒精子細胞層DNA 與被告DN A-STR
    型別相同，該型別在臺灣地區中國人分布機率預估為2.51×
    10-19 之事實，有內政部警政署刑事警察局97年8 月7 日刑
    醫字第0970110798號鑑驗書在卷可參（偵卷第16頁），且為
    被告所不爭執（本院卷一第37頁不爭執事項），故此部分事
    實堪以認定。
二、強制性交之部分：
    被告雖以前開情詞置辯，惟證人甲 ○於偵訊及本院審理時證
    稱：被告於97年7 月14日下午3 時許，以借款需簽發本票作
    為擔保為由，至其住處，其簽發完本票後至浴室洗澡，其洗
    澡完畢被告將其強拉並推倒在床上，表示要與其發生性交行
    為，其拒絕，被告便強行脫去其短褲及內褲，以性器插入其
    陰道並射精等語綦詳（偵卷第11頁至第12頁；本院卷二第12
    4 頁至第132 頁），觀之被告與甲 ○於97年7 月13日甫於雅
    虎奇摩即時通聊天認識，彼此之間並不熟識，又被告與甲 ○
    相約見面均係為商討借款事宜，並非因聊天互有好感而相約
    見面，且被告當時亦有女友，而甲 ○並非被告之女友，甲 ○
    亦另有男友，且被告嗣後曾強迫甲 ○喝不潔之混合液體（詳
    後述），顯見被告與甲 ○間並無任何男女感情，既然2 人並
    無任何感情基礎，甲 ○豈會隨便同意與被告發生性交行為。
    再者，按「證人之陳述有部分前後不符，或相互間有所歧異
    時，究竟何者為可採，法院仍得本其自由心證予以斟酌，非
    謂一有不符或矛盾，即應認其全部均為不可採信；尤其關於
    行為動機、手段及結果等細節方面，證人之證言，每每因留
    意重點之不同，或對部分事實記憶欠明確，以致前後未盡相
    符，然其基本事實之陳述，若果與真實性無礙時，則仍非不
    得予以採信（最高法院95年度臺上字第5115號判決意旨參照
    ），甲 ○雖於本院審理時就發生性交過程之時間點有所混淆
    ，然甲 ○自偵訊至本院審理時，均證述被告以強暴之方式而
    對其為性交行為之事實，自不得遽以其證言有部分瑕疵即全
    然不予採信，故被告所辯顯係卸責之詞，不足採信，本部分
    事證明確，被告強暴強制性交犯行，應堪認定。
三、強制罪之部分：
    被告雖以前開情詞置辯，惟被告於警詢中業已坦承97年7 月
    15日凌晨0 時許，曾控制甲 ○、B 女之行動自由，並強迫B
    女跳舞等情（警卷第7 頁）；嗣於偵訊時亦坦承97年7 月15
    日凌晨0 時許，因B 女向其借錢，故要B 女跳舞供其及在場
    之人觀賞之事實（偵卷第7 頁）；嗣被告於本院審理時翻異
    前供，改稱：其並無控制甲 ○、B 女之行動自由，亦無強迫
    B 女跳舞供其觀賞云云。則被告前開供詞反覆，前後矛盾，
    是否真實，已非無疑。況證人甲 ○於偵訊及本院審理時證稱
    ：97年7 月15日凌晨被告打電話要其與姊姊馬上回到租屋處
    ，處理借款事宜，其與B 女分別回到租屋處，被告向其及B
    女表示其等把伊當瘋子耍，要其等不准離開房間，並要B 女
    跳舞供其觀賞，又調製一杯混有洗髮精、沐浴乳、牙膏、煙
    灰、煙蒂及尿液之液體，要其與B 女喝掉，表示若不順從，
    將對其家人不利，被告之女友見狀曾阻止被告，要被告不要
    再玩，之後被告將渠等喝不下之剩餘不潔之混合液體，倒在
    其與B 女之身上等語綦詳（偵卷第11頁至第12頁；本院卷二
    第124 頁至第132 頁）；核與B 女於偵訊及本院審理中證稱
    ：97年7 月15日凌晨0 時10分許，甲 ○打電話要其回租屋處
    ，其到達甲 ○租屋處時，被告即表示其與甲 ○在耍伊，被告
    不准其與甲 ○離開房間，否則要向其家人討債，被告並要其
    跳舞供伊觀賞，之後其看到被告至廁所調製一杯混合沐浴乳
    、尿液、洗髮精等物之液體，要其與甲 ○喝掉，其與甲 ○喝
    一、二口後，就不想喝，被告就將該不潔之液體倒在其與甲
    ○身上，當時被告情緒很激動，很生氣，其很害怕等語相符
    （偵卷第12頁反面至第13頁；本院卷二第87頁至第94頁）。
    觀之甲 ○與B 女之前開證述內容相符，且被告於警詢及偵查
    時亦自認其曾控制甲 ○、B 女之行動自由，命令B 女跳舞，
    並要渠等喝下不明液體，亦足認甲 ○與B 女之證詞，並非虛
    構；再者，被告當時因認為甲 ○與B 女耍伊，而情緒激動，
    自然想教訓甲 ○與B 女，故被告當時有控制甲 ○與B 女之行
    動自由，並命令B 女跳舞供其觀賞，逼迫甲 ○、B 女喝下混
    有洗髮精、沐浴乳、牙膏、煙灰、煙蒂及尿液等之污穢液體
    ，並非顯然與常情相違，故被告所辯顯係卸責之詞，不足採
    信，本部分事證明確，被告脅迫使人行無義務之事之犯行，
    應堪認定。
四、按刑法第305 條之恐嚇危害安全罪，係指單純以將來加害生
    命、身體、自由、名譽、財產之事，恐嚇他人致生危害於安
    全者而言，如對於他人之生命、身體等，以現實之強暴、脅
    迫手段加以危害要挾，使人行無義務之事或妨害人行使權利
    ，即應構成刑法第304條之強制罪，縱有恐嚇行為，亦僅屬
    犯強制罪之手段，無更論以恐嚇危害安全罪之餘地（最高法
    院98年度臺非字第194 號判決意旨參照）。核被告所為，係
    犯刑法第221 條第1 項之強暴強制性交罪及同法第304 條第
    1 項之強制罪。被告於時間密切接近之97年7 月15日凌晨0
    時10分許起，先後以上開恫嚇言語之方式，使B 女跳舞並喝
    下不潔之液體，各行為之獨立性極為薄弱，所侵害之法益相
    同，依一般社會觀念，在時間差距上，難以強為分開，在刑
    法評價上，以視為數個舉動之接續犯，合為之一行為評價，
    較為合理。又被告恐嚇甲 ○、B 女之部分行為，已包含於強
    制罪之手段內，故上開恐嚇行為均不另論罪。被告以一脅迫
    行為同時強制甲 ○及B 女飲用不潔之物對甲 ○及B 女為強制
    行為，係以一行為同時觸犯數強制罪，而侵害不同被害人之
    法益，為同種想像競合犯，應依刑法第55條規定，論以一強
    制罪處斷。被告所犯上開強制性交罪、強制罪間，犯意各別
    ，行為互殊，應予分論併罰。爰審酌被告犯罪後未能坦承全
    部犯行，迄今未見悔意，犯後態度欠佳，復斟酌被告於行為
    時，竟以強暴之方式對甲 ○為強制性交之行為，行為自有可
    議之處，又以對甲 ○、B 女家人不利為由，脅迫渠等飲用不
    潔之液體，並脅迫B 女跳舞，對於甲 ○、B 女之身心顯然造
    成嚴重之戕害，行為惡害非輕，且迄未與被害人等達成和解
    等一切情狀，分別量處如主文所示之刑，並定其應執行之刑
    。
參、無罪部分
一、公訴意旨略以：
（一）被告於97年7 月14日凌晨0 時許，以商討借款事宜為由，
      至甲 ○之前開租屋處，期間被告要求甲 ○當其女友，遭甲
      ○拒絕，被告竟基於強暴為強制性交之犯意，強行褪去甲
      ○之衣物，再將甲 ○強壓在床上，而以自己之陰莖強行插
      入甲 ○之陰道內來回抽動，直至射精，以此強暴方式對甲
      ○為強制性交得逞，因認被告涉犯刑法第221 條第1 項強
      制性交罪嫌等語。
（二）被告於同年月15日凌晨0 時10分許，以電話聯絡甲 ○及B
      回甲 ○租屋處，在上開地點，要求B 女簽發4 張面額各1
      萬元之本票，及交付甲 ○與B 女之手機各1 支，供作借款
      擔保，並恫稱：若不順從，將對家人不利等加害生命、身
      體、自由之恐嚇言語，致甲 ○與B 女心生畏懼而危害於安
      全，因認被告涉犯刑法第305 條恐嚇危安罪嫌等語。
二、按犯罪事實應依證據認定之，無證據不得認定犯罪事實，又
    不能證明被告犯罪或其行為不罰者，應諭知無罪之判決，刑
    事訴訟法第154 條第2 項、第301 條第1 項分別定有明文。
    次按認定不利於被告之事實，須依積極證據，茍積極之證據
    本身存有瑕疵而不足為不利於被告事實之認定，即應為有利
    於被告之認定，更不必有何有利之證據，而此用以證明犯罪
    事實之證據，猶須於通常一般人均不至於有所懷疑，堪予確
    信其已臻真實者，始得據以為有罪之認定，倘其證明尚未達
    到此一程度，而有合理性之懷疑存在，致使無從為有罪之確
    信時，即應為無罪之判決（最高法院82年度臺上字第163 號
    判決、76年臺上字第4986號、30年上字第816 號等判例意旨
    可資參照）。次按告訴人之告訴，係以使被告受刑事訴追為
    目的，是其陳述是否與事實相符，仍應調查其他證據以資審
    認（最高法院52年臺上字第1300號判例參照）。再按認定犯
    罪事實所憑之證據，雖不以直接證據為限，間接證據亦包括
    在內；然而無論直接或間接證據，其為訴訟上之證明，須於
    通常一般之人不致有所懷疑，而得確信其為真實之程度者，
    始得據為有罪之認定，倘其證明尚未達到此一程度，而有合
    理之懷疑存在時，即無從為有罪之認定（最高法院76年臺上
    字第4986號判例參照）。末按刑事訴訟法第161 條第1 項明
    定：檢察官就被告犯罪事實，應負舉證責任，並指出證明之
    方法。依此，檢察官對於起訴之犯罪事實，應負提出證據及
    說服之實質舉證責任。倘其所提出之證據，不足為被告有罪
    之積極證明，或其指出證明之方法，無從說服法院形成被告
    有罪之心證，基於無罪推定之原則，自應為被告無罪判決之
    諭知（最高法院92年臺上字第128 號判例意旨參照）。
三、公訴意旨認被告涉有強制性交、恐嚇罪嫌，無非係以甲 ○及
    B 女之指訴為據。訊據被告堅詞否認有何強制性交、恐嚇犯
    行，辯稱：其於97年7 月14日凌晨並未與甲 ○發生性行為，
    亦未恐嚇甲 ○、B 女簽發本票及交付手機，均係出於甲 ○、
    B 女自願等語。經查：
（一）強制性交部分：
      證人甲 ○雖於偵訊及本院審理時均證稱：97年7 月14日凌
      晨0 時許，被告以商討借款事宜為由，至其租屋處，期間
      被告強行將其拉到並壓制在床上，褪去其短褲及內褲，以
      陰莖插入其下體並射精等語（偵卷第11頁至第12頁；本院
      卷二第124 頁至第132 頁），惟前開內政部警政署刑事警
      察局97年8 月7 日刑醫字第0970110798號鑑驗書係甲 ○於
      97年7 月15日至警局後始採驗下體，至多僅能證明97年7
      月14日下午遭被告強制性交之情事（詳前述），無法證明
      甲 ○於同日凌晨亦遭被告強制性交，另卷內並無其他證據
      足資佐證甲 ○之前開指述為真實，故僅憑告訴人所為單一
      之指述，依前揭說明，其證據價值顯尚薄弱，無論其指述
      之真實性如何，仍須其他證據加以補強，始得採為論斷之
      依據，惟公訴人並未提出其他補強證據以資佐證，自難遽
      為不利於被告之認定。
（二）恐嚇危安部分：
      證人甲 ○於本院審理時證稱：被告要求其簽發本票，及交
      付行動電話作為擔保，但並無表示若不順從，將對其家人
      不利之言詞等語綦詳（本院卷二第132 頁）；又證人B 女
      於本院審理時證稱：本票係其自願簽發，被告曾表示要其
      以行動電話做為借款擔保，但並無用強迫或恐嚇之方式，
      其係自願將行動電話交給被告作為擔保等語明確（本院卷
      二第88頁），足認被告就此部分並無恐嚇甲 ○、B 女之行
      為。
四、綜上所述，本件公訴人所舉之證據與指出之證明方法，尚有
    合理性之懷疑存在，未得使本院確信被告強制性交、恐嚇之
    犯行，揆諸前開判例意旨，自不能單憑告訴人之片面指訴，
    以推測或擬制之方法，作為裁判基礎。且本院復查無其他卷
    存積極證據足認被告確有公訴人所指犯行，不能證明被告犯
    罪，參以首開說明，就此部分應諭知被告無罪之判決。
據上論斷，應依刑事訴訟法第299 條第1 項前段、第301 條第1
項，刑法第221 條第1 項、第304 條第1 項、第55條、第51條第
5 款，刑法施行法第1 條之1 ，判決如主文。
本案經檢察官丙○○到庭執行職務。
中    華    民    國    99    年    2     月    26    日
                  刑事第九庭    審判長法   官  鄭詠仁
                                      法   官  謝枚霏 
                                      法   官  王碧瑩
如不服本判決應於收受判決後10日內向本院提出上訴書狀，並應
敘述具體理由。其未敘述上訴理由者，應於上訴期間屆滿後20日
內向本院補提理由書(均須按他造當事人之人數附繕本)「切勿逕
送上級法院」。
以上正本係照原本作成。
中    華    民    國    99    年    2     月    26    日
                                      書記官   吳智媚
中華民國刑法第221條
對於男女以強暴、脅迫、恐嚇、催眠術或其他違反其意願之方法
而為性交者，處3 年以上10年以下有期徒刑。
前項之未遂犯罰之。
中華民國刑法第304條
以強暴、脅迫使人行無義務之事或妨害人行使權利者，處3 年以
下有期徒刑、拘役或3 百元以下罰金。
前項之未遂犯罰之。

司法院資訊處製作；財團法人民間司法改革基金會備份。
